【裁判字號】    97,交聲,108
【裁判日期】    970123
【裁判案由】    交管條例聲異
【裁判全文】
臺灣板橋地方法院刑事裁定             97年度交聲字第108號
原處分機關  交通部公路總局臺北區監理所蘆洲監理站
異  議  人  甲○○
上列異議人因違反道路交通管理處罰條例案件，對於交通部公路
總局臺北區監理所蘆洲監理站於民國九十六年十二月二十六日以
北監蘆字第裁四六－ＡＢＹ六六九一八０號違反道路交通管理事
件裁決書所為之裁決處分（原舉發案號：臺北市政府警察局九十
一年十二月十三日北市警交字第ＡＢＹ六六九一八０號）不服，
聲明異議，本院裁定如下：
    主  文
異議駁回。
    理  由
一、原處分意旨略以：異議人即受處分人甲○○於民國九十一年
    十二月十三日上午十時三十分許，騎乘車號ＷＥＹ－二六五
    號輕型機車，在臺北市○○○路與西寧南路口，因「違規右
    轉」為警攔停掣單舉發，乃依道路交通管理處罰條例第四十
    八條第一項第二款、第六十三條第一項規定裁處罰鍰新臺幣
    （下同）一千八百元，並記違規點數一點。異議意旨略以：
    九十五年二月五日施行之行政罰法第二十七條規定，裁處權
    時效為三年，而伊上述違規行為，至今已逾三年，依前開規
    定，已逾時效，爰請求撤銷原處分云云。
二、按行政罰法業於九十四年二月五日經制訂公布，並自九十五
    年二月五日起施行，該法第五條規定：「行為後法律或自治
    條例有變更者，適用行政機關最初裁處時之法律或自治條例
    。但裁處前之法律或自治條例有利於受處罰者，適用最有利
    於受處罰者之規定。」查道路交通管理處罰條例所定罰鍰、
    記點之裁罰，係屬行政罰法中所稱行政罰之性質，自有前開
    行政罰法第五條規定之適用。次按汽車駕駛人轉彎時，不依
    標誌、標線、號誌之指示者，處二百元以上六百元以下罰鍰
    ；又汽車駕駛人駕駛汽車違反道路交通管理處罰條例第四十
    八條規定者，除應依該條項款所規定之罰鍰處罰外，並記違
    規點數一點，修正前道路交通管理處罰條例第四十八條第一
    項第二款、第六十三條第一項第一款分別定有明文。再按道
    路交通管理處罰條例雖於九十四年十二月二十八日修正公布
    ，並於九十五年六月二十三日經行政院以命令發布其中第四
    十八條規定自九十五年七月一日起施行；修正後第四十八條
    第一項第二款規定：「汽車駕駛人轉彎時，不依標誌、標線
    、號誌指示者，處新臺幣六百元以上一千八百元以下罰鍰。
    」另修正後第六十三條對於汽車駕駛人有第四十八條所列違
    規行為，除裁處罰鍰外，並予記違規點數一點之規定，則未
    予修正。查本件異議人違規之行為時間係九十一年十二月十
    三日，而原處分機關之裁處時間為九十六年十二月二十六日
    ，是以異議人上開違規行為時，係於新法施行前所為，而裁
    決時新法已經施行，經綜合比較修正前後之規定，原處分機
    關最初裁處前之法律並無較有利異議人之情形，依前開說明
    ，本件自應適用原處分機關最初裁處時之法律即上述修正後
    道路交通管理處罰條例第四十八條第二款及第六十三條論處
    ，合先敘明。
三、經查：
(一)本件異議人於九十一年十二月十三日上午十時三十分許，騎
    乘車號ＷＥＹ－二六五號輕型機車，在臺北市○○○路與西
    寧南路口，因「違規右轉」為警攔停掣單舉發，並載明異議
    人應於同月二十八日前到案聽候裁決，惟異議人未遵期到案
    ，嗣經原處分機關交通部公路總局臺北區監理所蘆洲監理站
    於九十六年十二月二十六日以北監蘆字第裁四六－ＡＢＹ六
    六九一八０號違反道路交通管理事件裁決書裁處罰鍰一千八
    百元，並記違規點數一點等事實，為異議人所不否認，並有
    前開裁決書、舉發違反道路交通管理事件通知單影本（下稱
    違規舉發單）各一件附卷可稽。是以，異議人確有在前述時
    地騎乘機車轉彎未依標誌、標線、號誌指示之違規事實，堪
    以認定。
(二)按因違反道路交通管理處罰條例之行為經警開立違規舉發單
    ，該違規舉發單僅屬交通主管機關據以裁罰之依據，並非交
    通主管機關所為之終局性裁罰處分，而行為人因交通違規遭
    開立違規舉發單後，迄至移送交通主管機關裁罰之期間，道
    路交通管理處罰條例並未設有時效之規定。惟道路交通管理
    處罰條例所定罰鍰之裁罰，係屬行政罰法中所稱行政罰之性
    質，則其時效即應適用於九十四年二月五日制訂公布、於九
    十五年二月五日生效施行之行政罰法相關規定。而行政罰法
    第二十七條第一項、第二項分別規定：「行政罰之裁處權，
    因三年期間之經過而消滅。」「前項期間，自違反行政法上
    義務之行為終了時起算。但行為之結果發生在後者，自該結
    果發生時起算。」；同法第四十五條規定：「本法施行前違
    反行政法上義務之行為應受處罰而未經裁處，於本法施行後
    裁處者，除第十五條、第十六條、第十八條第二項、第二十
    條及第二十二條規定外，均適用之。前項行政罰之裁處權時
    效，自本法施行之日起算。」又上開行政罰之裁處權時效，
    於本件係規範原處分機關之交通違規裁決處罰權，並非規範
    警察機關之交通違規舉發權而言，此觀之上開行政罰法之規
    定自明，故本件異議人上開違規行為雖於違規當時經警員當
    場舉發，但該舉發行為並非行政罰之裁處。準此，原處分機
    關於九十六年十二月二十六日為本件裁罰前，固經警於九十
    一年十二月十三日就異議人之違規行為當場舉發，仍應認本
    件異議人之違規行為屬「未經裁處」之情形，揆諸上開說明
    ，本件裁罰權時效期間，應自九十五年二月五日起算三年，
    則本件異議人於九十一年十二月十三日違反前開道路交通管
    理處罰條例規定而應受處罰，其於九十五年二月五日行政罰
    法生效施行前既未經裁處，迄至九十六年十二月二十六日經
    原處分機關為本件裁罰，故依行政罰法第四十五條第二項規
    定，本件原處分機關所為之裁決，尚未逾三年之法定時效期
    間（臺灣高等法院九十六年度交抗字第一二八號、第四一五
    號、第一０二九號、第一０三０號裁定均同此意旨）。是異
    議人認本件不符行政罰法第四十五條第一項所定「未經裁處
    」之要件，原處分機關之裁罰已逾時效期間云云，顯有誤會
    。
(三)又按道路交通管理事件統一裁罰基準及處理細則第四十四條
    第一項規定：「違反道路交通管理事件行為人，未依規定自
    動繳納罰鍰，或未依規定到案聽候裁決，處罰機關應於舉發
    違反道路交通管理事件通知單送達二個月內依標準表逕行裁
    決之。」此規定嗣於九十五年六月三十日經交通部及內政部
    令修正為「違反道路交通管理事件行為人，未依規定自動繳
    納罰鍰，或未依規定到案聽候裁決，處罰機關應依基準表於
    舉發違反道路交通管理事件通知單送達且逾越應到案期限六
    十日之三個月內，逕行裁決之。」並自九十五年七月一日起
    生效施行。惟無論依修正前、後之規定，均係主管機關即交
    通部與內政部為補充道路交通管理處罰條例漏未對處罰機關
    於受理違反道路交通管理事件裁決時效所為之補充性質行政
    命令，然因該細則第四十四條第一項並未規定處罰機關違反
    「二個月」或「逾越應到案期限六十日之三個月」期間之規
    定時，發生失權之效果，故解釋上該規定屬訓示之規定，端
    在促使各處罰機關儘速處理，以免形成積案，導致無法達成
    交通管理之目的。而處罰機關若未遵守前開期間之行政命令
    規定，應屬行政機關內部獎懲問題，斷不可因此而解釋為具
    有失權之效果，否則無異與訓示規定之解釋相扞格，併予敘
    明。
(四)綜上，異議人確有騎乘機車轉彎未依標誌、標線、號誌指示
    之違規行為，違反道路交通管理處罰條例第四十八條第一項
    第二款、第六十三條第一項第一款等規定，且其於經警攔停
    製單舉發而簽收違規舉發單後，遲至九十六年十一月一日始
    在原處分關尚未裁決前自行繳納本件罰鍰，業據異議人陳明
    在卷，顯已逾越原指定應到案期限（九十一年十二月二十八
    日）六十日以上，則原處分機關依上開條文及違反道路交通
    管理事件統一裁罰基準表之規定，裁處異議人法定最高額罰
    鍰新臺幣一千八百元，並記違規點數一點，於法並無違誤。
    是以本件異議為無理由，應予駁回。
據上論斷，應依道路交通管理處罰條例第八十七條第二項，道路
交通案件處理辦法第十九條，裁定如主文。
中    華    民    國    97    年    1     月    23    日
                  交通法庭 法  官  楊 志 雄
以上正本證明與原本無異。
如不服本裁定應於送達後五日內向本院提出抗告狀。
                           書記官  陳春銘
中    華    民    國    97    年    1     月    23    日


司法院資訊處製作；財團法人民間司法改革基金會備份。
